臺灣高等法院高雄分院刑事判決　　　　 100年度上訴字第86號
上　訴　人　臺灣高雄地方法院檢察署檢察官
上　訴　人
即　被　告　高建明
選任辯護人　鄭國安律師
　　　　　　吳麗珠律師
　　　　　　郭宗塘律師
上列上訴人等因被告違反毒品危害防制條例案件，不服臺灣高雄
地方法院99年度訴字第1458號中華民國99年12月15日第一審判決
（起訴案號：臺灣高雄地方法院檢察署99年度偵字第27243 號）
，提起上訴，本院判決如下：
     主  文
原判決撤銷。
高建明共同販賣第一級毒品，處有期徒刑拾年，未扣案之販毒所
得新臺幣伍佰元與李瑞忠連帶沒收之，如全部或一部不能沒收時
，以其等財產連帶抵償之；又未扣案之行動電話壹具（含000
0000000號門號SIM 卡壹張），沒收之，如全部或一部不
能沒收時，追徵其價額。
     事  實
一、高建明明知海洛因係毒品危害防制條例第2 條第2 項第1 款
    所列之第一級毒品，依法不得持有及販賣，竟意圖營利，與
    自稱「林園公司」之販毒成員李瑞忠基於販賣第一級毒品海
    洛因之犯意聯絡，於民國99年8 月10日上午11時許，由吳鳳
    明以公共電話撥打「林園公司」對外供購買毒品者聯繫之00
    00000000號行動電話，與接聽電話自稱「可可」之高建明約
    定交易時間、地點後，即由高建明駕駛車號5059 -ZQ號自用
    小客車（非其所有），搭載綽號「阿忠」之李瑞忠（由檢察
    官另行偵辦），前往高雄縣林園鄉○○路「三元殿廟」前交
    易，並由高建明自稱「可可」，以新臺幣（下同）500 元之
    價格，販賣第一級毒品海洛因1 包（淨重0.132 公克）予吳
    鳳明。高建明取得出售第一級毒品海洛因之對價500 元後，
    即當場將現金500 元交付李瑞忠，並取得免費施用第一級毒
    品海洛因之利益。嗣吳鳳明於99年8 月10日下午5 時許，在
    高雄縣林園鄉○○村○○路225 巷口為警盤查，扣得上開第
    一級毒品海洛因1 包，乃供出上情；高建明乃於99年8 月19
    日下午4 時30分許，在高雄縣林園鄉○○村○○路海邊停車
    場為警攔查，並扣得與本案無關之疑似海洛因之白色粉末1
    包及帳冊2 本（含原子筆1 枝）、夾鏈袋2 包（小包16 只
    、大包10只）、紙條1 張、現金13萬5,800 元、行動電話2
    具（分別含0000000000號、0000000000號SIM 卡1 張）、計
    算機1 具、剪刀1 把、遠傳電信輕鬆打1 張、0000000000
    號SI M卡1 張、0000000000號SIM 卡1 張、0000000000號
    SIM 卡空卡1 張、0000000000號SIM 卡空卡1 張、
    0000000000號SI M卡空卡1 張、0000000000號SIM 卡1 張、
    信用卡2 張、警用公務車車號紀錄2 張等物，並循線查悉上
    情。高建明於警詢中供出毒品來源，使警方因而破獲共犯李
    瑞忠，復於偵查中及審理中自白犯罪。
二、案經高雄市政府警察局三民第一分局報告臺灣高雄地方法院
    檢察署檢察官偵查起訴。
     理  由
甲、程序部分
一、證人吳鳳明於檢察官偵查中所為之陳述，既依法具結，且無
    顯不可信之情況，依刑事訴訟法第159 條之1 第2 項規定，
    自有證據能力，得為證據。
二、本判決以下所引用之傳聞證據，被告、辯護人及公訴人於本
    院審理時，均表示沒有意見，且未於言詞辯論終結前聲明異
    議，本院審酌上開傳聞證據作成時，並無不法之情事，認為
    適當，依刑事訴訟法第159 條之5 第2 項規定，自有證據能
    力，均得為證據。
乙、實體部分：
    被告高建明未於本院審理時到庭，惟查
一、上開事實，業據被告高建明於偵查中、原審審理及本院準備
    程序中自白不諱（見偵查卷第21、57頁、原審卷第8 、46頁
    、本院卷第68頁），核與證人吳鳳明於警詢及偵查中證述之
    情節相符（見警卷第24-26 頁、偵查卷第67頁），並有行動
    電話0000000000號通聯記錄在卷可稽。而吳鳳明向被告購買
    經警查扣之海洛因1 包（驗後淨重0.132 公克），經送高雄
    市立凱旋醫院檢驗結果，確係海洛因成份，有該院99年10月
    4 日濫用藥物成品檢驗鑑定書1 份附於原審卷第113 頁可稽
    。又吳鳳明被警查獲後，經警採其尿液送驗結果，呈現嗎啡
    陽性反應，亦有高雄市立凱旋醫院99年9 月20日編號
    A00000000 號濫用藥物尿檢報告1 份附於原審卷第114-115
    頁可稽，足證證人吳鳳明確係因施用海洛因而向被告購買上
    開海洛因1 包，至為明確。從而，被告販賣第一級毒品海洛
    因予吳鳳明之事實堪以認定。而販賣毒品，並不以販入後復
    行賣出為構成要件，只需意圖營利而販入或售出，甚或「以
    毒抵債」、「以毒易物」，有一於此，其犯罪即屬完成；所
    謂「意圖」，即犯罪之目的，原則上不以發生特定結果為必
    要，只需有營利之意圖為已足，不以買賤賣貴而從中得利為
    必要（最高法院97年度台上字第2109號判決意旨參照）。查
    海洛因係第一級毒品，為不易取得之違禁物，且販賣第一級
    毒品罪責甚重，並為警方嚴厲查緝之重點，此乃眾所周知之
    事，故販賣第一級毒品者，若非意圖營利，應無甘冒遭供出
    來源或被檢警查緝法辦致受重刑處罰之危險，而販賣毒品之
    理。況被告為上開犯行，確可獲得免費施用第一級毒品海洛
    因之利益，此經被告自承在卷（本院卷第65頁），如非被告
    與「林園公司」之李瑞忠人確實能從共同販賣海洛因之行為
    中獲利，衡情不至於使被告可以獲得免費施用海洛因之利益
    ，堪認被告與「林園公司」之李瑞宗上揭所為，確出於營利
    之意圖，且有從中賺取買賣價差牟利之事實。綜上所述，本
    件事證明確，被告之犯行，堪以認定。
二、核被告所為，係犯毒品危害防制條例第4 條第1 項販賣第一
    級毒品罪。被告持有第一級毒品海洛因之低度行為，應為販
    賣之高度行為所吸收，不另論罪。被告就前揭犯行，與李瑞
    忠間，有犯意聯絡及行為分擔，應論以共同正犯。而被告於
    偵查及審判中均自白上開販賣第一級毒品海洛因之犯行，爰
    依毒品危害防制條例第17條第2 項規定，減輕其刑。又被告
    於警詢中供出毒品來源，使警方因而破獲共犯李瑞忠，有高
    雄市政府警察局刑事警察大隊100 年3 月1 日高市警刑大偵
    六字第1000006747號函及該隊99年10月27日高市警刑大偵六
    字第0990032683號刑事案件移送書附於本院卷第45-47 頁可
    稽，應依同條例第17條第1 項規定，減輕其刑。並依刑法第
    70條規定遞減之。
三、原審予以被告論科，固非無見，惟查(一)被告於警詢中供出毒
    品來源，使警方因而破獲共犯李瑞忠，應依毒品危害防制條
    例第17條第1 項規定減輕其刑，已如前述，原審未予審酌，
    自有未合。(二)又共同正犯犯罪所得之財物為新台幣時，因係
    合併計算，且於全部或一部不能沒收時以其財產抵償之，為
    避免執行時發生重複沒收、抵償之情形，故各共同正犯之間
    係採連帶沒收主義，於裁判時應諭知被告共同犯罪所得之財
    物應與其他共同正犯連帶沒收之。原判決認定被告係與綽號
    「阿忠」即李瑞忠共犯本件販賣第一級毒品海洛因，並獲得
    財物500 元，自應於判決主文諭知高建明共同販賣毒品所得
    500 元，應與李瑞忠連帶沒收之，如全部或一部不能沒收時
    ，應以其等之財產連帶抵償之。然原判決主文僅諭知「未扣
    案之販毒所得新臺幣伍佰元．．．沒收，如未扣案之販毒所
    得新臺幣伍佰元之全部或一部不能沒收時，以其財產抵償之
    。．．．」並未依據前述共犯連帶之法理，諭知連帶沒收及
    連帶抵償，依上開說明，亦有未合。被告上訴意旨，執前開
    (一)情詞，指摘原判決不當，為有理由；公訴人上訴意旨執前
    開(二)情詞，指摘原判決不當，亦有理由，自應由本院將原判
    決撤銷改判。審酌毒品除危害施用者個人身心健康甚鉅，亦
    間接影響社會治安，被告亦曾施用毒品，此有臺灣高等法院
    被告前案紀錄表在卷可稽，其對於毒品之害處自無不知之理
    ，竟為貪圖免費取得毒品施用之利益，與「林園公司」之李
    瑞忠共同販賣海洛因，更擴大毒品之危害範圍，其行為實屬
    不當，並考量被告所販賣海洛因之數量並非甚鉅，且業已坦
    承犯行，及被告之教育程度為高中肄業、現幫家中送菜為生
    （原審卷第65頁）等一切情狀，量處如主文第2 項所示之刑
    。又檢察官請求併科罰金13萬5,800 元部分，罰金刑與自由
    刑均屬刑罰主刑之一種，自由刑為對於人身之拘束，罰金刑
    為對於財產之剝奪，二者考量之出發點雖非完全相同，惟如
    科以自由刑已可達刑罰之目的時，本於量刑充份評價及禁止
    過度評價原則暨比例原則，自不應復併科以罰金刑。本院審
    酌被告於前開犯罪中並非擔任主導之角色，且販賣之毒品共
    500 元，所得利益亦非甚鉅，且被告僅有違反著作權法及電
    子遊戲場業管理條例之前科等情，認對之量處如主文所示之
    刑，應可收刑罰之效，爰未為罰金刑之諭知，併此敘明。
四、而被告就上開事實販賣第一級毒品海洛因所得現金新臺幣50
    0 元，及供犯罪所用之行動電話1 具（含門號0000000000號
    SIM 卡1 張），雖均未經扣案，惟現金新台幣500 部分，仍
    應依毒品危害防制條例第19條第1 項規定宣告與李瑞忠連帶
    沒收之，如全部或一部不能沒收時，以其等財產抵償之；至
    於行動電話1 具（含門號0000000000號SIM 卡1 張）部分，
    如全部或一部不能沒收時，追徵其價額。至被告所販售之第
    一級毒品海洛因，已交付予買受人吳鳳明，而毒品危害防制
    條例第18條第1 項前段規定查獲之第一、二級毒品，不問屬
    於犯人與否，沒收銷燬之，所稱查獲之毒品，係指犯人被查
    獲之毒品而言，被告已售出之海洛因，自應於買受人吳鳳明
    所犯之罪宣告沒收銷燬，不得於本案宣告沒收銷燬（最高法
    院98年度台上字第1223號判決意旨參照），爰不宣告沒收銷
    燬之。至於扣案之帳冊2 本（含原子筆1 枝）、夾鏈袋2 包
    （小包16只、大包10只）、紙條1 張、現金13萬5,800 元、
    行動電話2 具（分別含0000000000號、0000000000號SIM 卡
    1 張）、計算機1 具、剪刀1 把、遠傳電信輕鬆打1 張、00
    00000000號SIM 卡1 張、0000000000號SIM 卡1 張、000000
    0000號SIM 卡空卡1 張、0000000000號SIM 卡空卡1 張、00
    00000000號SIM 卡空卡1 張、0000000000號SIM 卡1 張、信
    用卡2 張、警用公務車車號紀錄2 張等物，均非違禁物，且
    經被告否認屬供其為上開犯罪所用或因上開犯罪所得之財產
    ，復無證據證明與前開犯罪有何關聯；扣案疑似海洛因之白
    色粉末1 包，亦因查無證據可證與本案有關，爰均未為沒收
    之諭知，附此敘明。
五、被告經合法傳喚，無正當理由不到庭，爰不待其陳述逕行判
    決。
據上論斷，應依刑事訴訟法第369 條第1 項前段、第364 條、第
371 條、第299 條第1 項前段，毒品危害防制條例第4 條第1 項
、第17條第1 項、第2 項、第19條第1 項，刑法第11條、第28條
，判決如主文。
本案經檢察官蔡國禎到庭執行職務。
中    華    民    國  100     年    4     月    14    日
                  刑事第七庭    審判長法  官 莊飛宗
                                      法  官 蔡廣昇
                                      法  官 謝宏宗
以上正本證明與原本無異。
如不服本判決應於收受本判決後10日內向本院提出上訴書狀，其
未敘述上訴理由者，並得於提起上訴後10日內向本院補提理由書
狀（均須按他造當事人之人數附繕本）「切勿逕送上級法院」。
中    華    民    國  100     年    4     月    15    日
                                      書記官 蘇恒仁
附錄本判決論罪科刑法條：
毒品危害防制條例第4條第1項
製造、運輸、販賣第一級毒品者，處死刑或無期徒刑；處無期徒
刑者，得併科新臺幣2 千萬元以下罰金。